最高法院民事裁定　　　　　　九十四年度台抗字第一二○二號
　　抗　告　人　何金隆（即祭祀公業何子旋管理人）
　　　　　　　　　　　　號
　　訴訟代理人　汪紹銘律師
上列抗告人因與相對人己○○等間因債務人異議之訴（訴之變更
）事件，對於中華民國九十四年八月三十日台灣高等法院台中分
院裁定（九十四年度重上更(一)字第一五號），提起抗告，本院裁
定如下：
    主  文
原裁定廢棄。
    理  由
按在第二審為訴之變更，如合於民事訴訟法第二百五十五條第一
項第二款至第六款情形，縱未經他造同意，亦得為之，此觀同法
第四百四十六條第一項規定自明。又同法第二百五十五條第一項
第二款所稱之「請求之基礎事實同一」者，係指變更之訴與原訴
之原因事實，有其社會事實上之共通性及關聯性，而就原請求所
主張之事實及證據資料，於審理繼續進行在相當程度範圍內具有
同一性或一體性，得期待於變更之訴得加以利用，且無害於他造
當事人程序權之保障，俾先後兩請求在同一程序得加以解決，避
免重複審理，統一解決紛爭，以符訴訟經濟者稱之。本件抗告人
就上開債務人異議之訴事件，經第一審判決其敗訴並上訴後，對
相對人己○○、丁○○、庚○○、戊○、乙○○、丙○○、甲○
○之上訴聲明，原請求台灣台中地方法院（下稱台中地院）八十
四年度民執七字第五五一三號強制執行事件，就表列參與分配餘
額所為強制執行程序，應予撤銷，嗣於原法院更審時就相對人己
○○等人，變更上訴之聲明為：「丁○○、庚○○、戊○、乙○
○在台中地院八十六年度民執七字第一九三五九號，對於抗告人
在台中地院八十四年度存字第三一四二號，提存擔保金新台幣六
千零三十九萬元所為強制執行程序，應予撤銷」「丙○○在台中
地院九十二年度執七字第八六八二號，對於抗告人在台中地院八
十四年度民執七字第五五一三號強制執行事件，就表列參與分配
餘額所為強制執行程序，應予撤銷」「己○○在台中地院九十二
年度執七字第八五六一號，對於抗告人在台中地院八十四年度民
執七字第五五一三號強制執行事件，就附表所示參與分配餘額所
為強制執行程序，應予撤銷」「甲○○在台中地院八十四年度民
執七字第五五一三號強制執行案件，對於抗告人在台中地院八十
五年度執七字第九五九九號執行事件，就表列參與分配餘額所為
強制執行程序，應予撤銷」。原法院以抗告人就該部分為訴之變
更未經他造同意，又不合於民事訴訟法第二百五十五條第一項第
二款至第六款情形，不應准許，因以裁定駁回其變更之訴，固非
無見。惟查抗告人所為上開訴之變更，均僅就其聲明變更（增或
減）不同之強制執行事件，其請求撤銷各該強制執行程序異議之
訴之基礎事實，依抗告人在原法院所主張之事實或書狀所載，變
更之訴與原訴之原因事實似屬同一。果爾，則能否逕謂抗告人之
變更之訴為不合法，已非無疑。乃原法院未遑詳為深究，復未說
明其不合民事訴訟法第二百五十五條第一項第二款至第六款情形
之理由，遽為抗告人不利之裁定，亦有可議。抗告論旨，執以指
摘原裁定不當，求予廢棄，不能認為無理由。
據上論結，本件抗告為有理由。依民事訴訟法第四百九十二條，
裁定如主文。
中　　華　　民　　國　九十四　年　 十二 　月　二十九　日
                      最高法院民事第八庭
                          審判長法官  朱　建　男
                                法官  顏　南　全
                                法官  許　澍　林
                                法官  袁　靜　文
                                法官  鄭　傑　夫
      本件正本證明與原本無異
                                      書  記  官
中　　華　　民　　國　九十五　年　　一　　月　 十一 　日
                                                      Ｔ
